臺灣臺北地方法院民事判決　　　　　　　 93年度建字第293號
原　　　告　林瑞梁即瑞梁水電工程社
　　　　　　佑珅企業有限公司
法定代理人　己○○
原　　　告　祐淳工程有限公司
法定代理人　甲○○
原　　　告　晟展實業股份有限公司
法定代理人　乙○○
共　　　同
訴訟代理人　李岳霖律師
複　代理人　楊宗翰律師
被　　　告　榮民工程股份有限公司
法定代理人　丁○○
訴訟代理人　劉志鵬律師
　　　　　　張勝傑律師
參　加　人　財政部高雄市國稅局
法定代理人　戊○○
訴訟代理人　魏緒孟律師
上列當事人間給付工程款事件，本院於中華民國 94年3月11日言
詞辯論終結，判決如下：
    主  文
被告應分別給付原告林瑞梁即瑞梁水電工程社新台幣參佰參拾伍
萬陸仟貳佰壹拾柒元、原告佑坤企業有限公司新台幣壹拾玖萬捌
仟零肆拾玖元、原告祐淳工業有限公司新台幣壹佰參拾柒萬參仟
肆佰貳拾元、原告晟展實業股份有限公司新台幣壹佰零柒萬陸仟
伍佰陸拾肆元，及均自民國92年8月15日起至清償日止，按週年
利率5%計算之利息。
訴訟費用由被告負擔。
參加訴訟費用由參加人負擔。
本判決於原告林瑞梁即瑞梁水電工程社、原告祐淳工業有限公司
、晟展實業股份有限公司分別以新台幣壹佰壹拾壹萬捌仟柒佰參
拾玖元、新台幣肆拾伍萬玖仟元、新台幣參拾伍萬玖仟元供擔保
後，得假執行；但被告如以新台幣參佰參拾伍萬陸仟貳佰壹拾柒
元、新台幣壹佰參拾柒萬參仟肆佰貳拾元、新台幣壹佰零柒萬陸
仟伍佰陸拾肆元為原告林瑞梁即瑞梁水電工程社、祐淳工業有限
公司、晟展實業股份有限公司供擔保，得免假執行。
本判決於原告佑坤企業有限公司勝訴部分，得假執行；但被告如
以新台幣壹拾玖萬捌仟零肆拾玖元供擔保，得免假執行。
    事實及理由
一、原告起訴主張：訴外人安水利工程企業股份有限公司（下稱
    安水利公司）於民國89年間向被告承攬屏東縣崇武大武基地
    新建工程之水電瓦斯工程（下稱系爭工程）。安水利公司嗣
    依政府採購法規定，將系爭工程之非主要部分分包予原告，
    並就分包部分分別設定權利質權予原告。嗣安水利公司於91
    年12月25日將其對被告之債權，分別於分包範圍內轉讓與原
    告，並經被告同意，而安水利公司讓與其對被告之工程款債
    權時，安水利公司對被告之工程款債權，遭法院扣押，禁止
    被告在新台幣1,000,000元及利息與執行費部分，對安水利
    公司為給付，兩造及安水利公司約定工程款債權讓與前開扣
    押命令抵觸部分，不生效力。則91年12月25日以後安水利公
    司之工程款債權，在讓與範圍內，均屬於原告所有，惟原告
    於92年3月間向被告請領第8期工程款時，被告竟以安水利公
    司在91年12月25日遭法院扣押為由，拒絕給付，爰依債權讓
    與，承攬之法律關係，請求被告給付原告林瑞梁即瑞梁水電
    工程行（下稱林瑞梁）新台幣（下同） 3,356,217元、原告
    佑坤企業有限公司（下稱佑坤公司） 198,049元、原告祐淳
    工程有限公司（下稱祐淳公司） 1,373,420元、原告晟展實
    業股份有限公司（下稱晟展公司） 1,076,564元，及均自92
    年8月15日起之法定遲延利息等語。並聲明：（一)被告應給
    付原告林瑞梁3,356,217元、原告佑坤公司198,049元、原告
    祐淳公司1,373,420元、原告晟展公司1,076,564元，及均自
    92年8月15日起至清償日止，按週年利率5%計算之利息。（
    二）原告願供擔保，請准宣告假執行。
二、被告則以：安水利公司於91年12月25日將其對被告之工程款
    債權分別讓與原告時，原告已收受本院執行處之執行命令，
    扣押安水利公司對被告在1,000,000元之工程債權及自90年1
    2月25日止，按週年利率5%計算之利息及執行費340元。而91
    年12月25日以後，被告又陸續收受法務部執行署高雄執行處
    之執行命令，扣押安水利公司之債權額為 4,084,144元、高
    雄行政執行處92年4月1日扣押478,608元、本院執行處92年4
    月11日扣押1,000,000元、高雄行政執行處92年4月24日扣押
    5,601,183元、高雄行政執行92年10月3日分別扣押573,263
    元、51,200元、1,592,707元、400,411元，被告依約向各該
    執行處聲明異議，請求撤銷，惟除本院 92年4月11日執行命
    令撤銷外，其餘執行命令均未撤銷，而未撤銷之扣押命令，
    其扣押金額高於原告請求之工程款總額。被告既已依約向執
    行處異議，則在執行處撤銷扣押命令，原告請求付款之條件
    尚未成就等語，資為抗辯。並聲明：（一)原告之訴及假執
    行之聲請均駁回。（二）如受不利判決，被告願供擔保，請
    准宣告免假執行。
三、參加人為輔助被告辯稱：安水利公司之法定代理人並非訴外
    人丙○○○，且丙○○○亦未將安水利公司對被告之債權轉
    讓與原告；而安水利公司在91年10月15日轉讓工程款債權時
    ，系爭工程大部分尚未估驗，自無工程款債權可讓與，故原
    告與安水利公司間之債權讓與契約無效，縱令有效，亦係附
    條件之債權讓與契約，其陸續發生之工程款債權，既已經參
    加人及其他債權人扣押，原告與安水利公司之債權讓與仍不
    生效力等語，資為抗辯。並聲明：原告之訴駁回。
四、原告主張安水利公司向被告承攬系爭工程，並經被告同意，
    將系爭工程中非主要部分工程分包予原告，嗣安水利公司將
    其對被告之工程款債權分別轉讓與原告，兩造及安水利公司
    於91年12月25日簽立協議書，被告同意安水利公司與原告間
    之債權讓與，並約定安水利公司債權之讓與，於抵觸本院執
    行命令扣押範圍內，不生效力等情，業據其提出工程契約、
    協書、債權轉讓契約為證（見本院卷第13至20頁、第22頁、
    第24至31頁），且為被告所不爭執，堪信為真。參加人雖辯
    稱安水利公司之負責人並非丙○○○，且丙○○○亦未代表
    安水利公司將系爭工程款債權轉讓與原告。惟查，安水利公
    司法定代理人於90年11月13日變更為丙○○○，此有卷附公
    司變更登記表足參（見本院卷（二）第16頁）；而安水利公
    司於91年3月27日提出該公司之營利事業登記證、電器承裝
    業登記執照、自來水管承裝商登記證、台灣區水管工程工業
    同業公會會員證書、台灣區電器工程工業同業公會會員證書
    等文件，向被告申請申請變更印鑑印模單，法定代理人由李
    太郎變更為丙○○○（見本院卷（二）第5至15頁），上開
    文件中安水利公司之負責人均為丙○○○，足見丙○○○為
    安水利公司之法定代理人。呂黃丙○○○嗣雖對安水利公司
    前法定代理人李太郎提起偽造文書之刑事告訴，此有參加人
    提出之刑事告訴狀足參（見本院卷（一）第115至116頁），
    惟參加人並不能證明原告與安水利公司為債權讓與時，知悉
    李太郎與丙○○○間之內部關係，及丙○○○為安水利公司
    法定代理人，涉及刑事不法行為，原告因信賴主管機關所為
    之登記，與安水利公司為法律行為，該行為對安水利公司仍
    然有效。參加人以此辯稱債權讓與契約無效云云，並無可取
    。
五、茲本件兩造所爭執者厥為，安水利公司尚未完工之工程款債
    權讓與原告，是否有效？被告在陸續發生之扣押命令撤銷前
    ，有無給付工程款之義務？茲論述如下：
    （一）按債權讓與契約，其讓與之債權以日後發生為已足，
　　　　　故將來債權之讓與契約，亦可有效成立。查系爭工合
          約約定，安水利公司之承攬報酬為423,360,000元，
          此有系爭合約書足參（見本院卷（一）第14頁），安
          水利公司對被告之前開工程款債權，於安水利公司與
          被告簽訂系爭工程合約時即89年7月6日即已發生，至
          於安水利公司與被告約定分期計價，係約定被告之清
          償期限，係履行期之問題，非指債權尚未發生。故安
          水利公司於91年10月15日將其對被告之系爭工程款債
          權其中122, 80 6,945元讓與原告林瑞梁41,003,080
          元讓與原告佑坤公司、99,882,528元讓與原告祐淳公
          司、55,994,5 45元讓與原告晟展公司，於法並無不
          合，該債權讓與契約於同年12月25日經被告同意（見
          本院卷（一）第28至31頁），自該日起對被告發生效
          力，故安水利公司於前開讓與範圍內，對被告已無工
          程款債權存在。參加人辯稱工程尚未完工估驗，無工
          程款債權可供讓與云云，並無可取。參加人另辯稱系
          爭債權讓與契約係附有隨工程進度，於工程款債權發
          生時始發生債權讓與效力之條件，惟安水利公司與被
          告約定工程款分期估驗，係被告清償期之約定，已如
          前述，並非附條件，參加人前開所辯，亦屬無據。
    （二）安水利公司對被告之工程款債權自91年12月25日起，
          於讓與範圍內，已不存在，被告自 92年2月18日起至
          同年 10月3日止，固陸續收受不同法院之扣押命令，
          扣押安水利公司之工程款債權，且扣押金額合計逾原
          告本件請求，惟該扣押命令到達被告時，安水利公司
          對被告已無工程款債權，被告自不受前開扣押命令之
          拘束；而兩造固約定，自91年12月25日後，被告如再
          收受法院扣押安水利工程款債權之執行命令，被告同
          意在安水利公司讓與原告之範圍內，以安水利公司已
          無工程款債權為由依法向法院聲明異議，並聲請法院
          在被告異議範圍內撤銷執行命令（見本院卷第29至30
          頁），惟並未約定在法院撤銷執行命令前，被告無給
          付義務，故被告辯稱在各該法院撤銷執行命令前，原
          告之請求條件尚未成就云云，亦無可取。
六、綜據右述，原告與安水利公司之債權讓與契約，於91年12月
    25日對被告發生效力，安水利公司自該日起，於讓與範圍內
    ，對被告已無工程款債權，則被告以自 92年2月18日起陸續
    收受法院對安水利公司工程款債權之扣押命令，拒絕給付原
    告工程款，即屬無據。從而，原告依債權讓與契約，系爭工
    程契約約定，請求被告給付原告林瑞梁 3,356,217元、原告
    佑坤公司198,049元、原告祐淳公司1,373,420元、原告晟展
    公司1,076,564元，及均自92年8月15日起之法定遲延利息，
    為有理由，應予准許。兩造均陳明供擔保，聲請宣告假執行
    或免假執行，經核原告林瑞梁、祐淳公司、晟展公司勝訴部
    分，並無不合，爰酌定相當之擔保金額准許之；而原告佑坤
    公司部分，因所命給付金額不逾500,000元，應依職權宣告
    假執行，被告陳明願供擔保，聲請宣告免假執行，亦無不合
    。
七、原告之訴為有理由，依民事訴訟法第78條、第85條第1項、
    第86條第1項前段、第389條第1項第5款、第390條第2項、第
    392條第2項，決如主文。
中　　華　　民　　國　　94　　年　　3 　　月　　31　　日
                  民事第五庭    法　官　吳素勤
以上正本係照原本作成
如對本判決上訴，須於判決送達後20日內向本院提出上訴狀
中　　華　　民　　國　　94　　年　　3　　月　　 31　　日
                    　　　　　　書記官　曾寶生
